臺灣宜蘭地方法院民事判決　　　　　　　　94年度訴字第72號
原　　　告　卯○○
訴訟代理人　簡坤山律師
被　　　告　丑○○
訴訟代理人　庚○○
被　　　告　辰○○
4
　　　　　　　　　　　號
　　　　　　癸○○
　　　　　　寅　○
　　　　　　丁○○
　　　　　　巳○○
右　二　人
訴訟代理人　子○○
　　　　　　己○○
　　　　　　　　　　　號
　　　　　　乙○○
　　　　　　　　　　　號
　　　　　　甲○○
右　一　人
訴訟代理人　壬○○
上列當事人間分割共有物事件，本院於93年9 月23日言詞辯論終
結，判決如下：
    主  文
兩造共有坐落宜蘭縣宜蘭市○○段五二八地號土地、地目建、面
積一０三九．七八平方公尺之土地，應分割為如附圖所示Ａ部分
面積二五六．四一平方公尺歸被告辰○○、癸○○、寅○、丁○○、甲○○、己○○、乙○○、巳○○共同取得；Ｂ部分面積七
八三．三七平方公尺歸原告及被告丑○○共同取得。
訴訟費用由被告丑○○負擔萬分之七０五四，被告辰○○負擔萬
分之一二二二，被告癸○○負擔萬分之三五五，被告寅○負擔萬
分之一七八，被告丁○○負擔萬分之八九，被告甲○○負擔萬分
之二六六，被告己○○負擔萬分之八九，被告乙○○負擔萬分之
八九，被告巳○○負擔萬分之一七八，餘由原告負擔。
    事實及理由
一、本件原告原先起訴時所列之被告另包括訴外人午○○、辛○○、戊○○、丙○○，嗣於本院審理時，因午○○、辛○○
    、戊○○、丙○○已非屬坐落宜蘭縣宜蘭市○○段528 地號
    土地（以下簡稱系爭土地）之共有人，故原告撤回對於彼等
    之訴，先予敘明。
二、原告起訴主張：系爭土地為兩造所共有之土地，面積為1039
    .78 平方公尺，原告之應有部分為10000之480；被告丑○○
    之應有部分為10000之7054；被告辰○○之應有部分為10000
    之1222；被告癸○○之應有部分為10000之355；被告寅○之
    應有部分為10000之178 ；被告丁○○之應有部分為10000之
    89；被告甲○○之應有部分為10000之266；被告己○○之應
    有部分為10000之89；被告乙○○之應有部分為10000之89；
    被告巳○○之應有部分為10000之178。兩造間就系爭土地並
    無不為分割之約定，系爭土地亦無因使用目的而有不能分割
    之情形，兩造間迄今對於分割方法無法達成協議，爰依法訴
    請裁判分割，且原告願與被告丑○○維持共有等語。並聲明
    ：系爭土地准予分割。
三、被告丑○○則以：系爭土地分割後，願與原告維持共有等語
    ，並聲明：原告之訴駁回。
四、被告辰○○、癸○○、寅○、丁○○、甲○○、己○○、乙○○、巳○○則以：系爭土地分割後，願由被告辰○○、癸○○、寅○、丁○○、甲○○、己○○、乙○○、巳○○維
    持共有等語，並聲明：原告之訴駁回。
五、兩造不爭執之事實：
    系爭土地為兩造所共有，面積為1039.78 平方公尺，原告之
    應有部分為10000之480 ；被告丑○○之應有部分為10000之
    7054；被告辰○○之應有部分為10000之1222 ；被告癸○○
    之應有部分為10000之355 ；被告寅○之應有部分為10000之
    178；被告丁○○之應有部分為10000之89；被告甲○○之應
    有部分為100 00之266；被告己○○之應有部分為10000之89
    ；被告乙○○之應有部分為10000之89 ；被告巳○○之應有
    部分為10000之178。兩造間就系爭土地並無不為分割之約定
    。
六、得心證之理由：
    按各共有人得隨時請求分割共有物。但因物之使用目的不能
    分割或契約訂有不分割之期限者，不在此限。又分割方法，
    不能協議決定者，法院得因任何共有人之聲請，命以原物分
    配於各共有人之分配。民法第823條第1項、第824條第2項第
    1 款分別定有明文。兩造間就系爭土地既無不為分割之約定
    ，且系爭土地亦無因使用目的而有不能分割之情形，本院依
    法自應審酌何種分割方法最屬妥適。查系爭土地上並未營建
    任何地上物存在，此經本院於94年8 月25日前往現場履勘時
    製有勘驗筆錄乙份在卷可參。而原告與被告丑○○之間；被
    告辰○○、癸○○、寅○、丁○○、甲○○、己○○、乙○○、巳○○之間，已各自就系爭土地分割後陳明願意維持共
    有在案，則系爭土地依照各共有人之應有部分比例，以原物
    分割成2 塊之方式，尚屬妥適。並經本院於上述時間履勘時
    ，囑託宜蘭縣宜蘭地政事務所測量人員實地測量後，製有複
    丈成果圖（即附圖）乙份在卷可憑。
七、綜上所述，系爭土地應分割為如附圖所示A、B之2 部分，其
    中A 部分面積為256.41平方公尺，分配由被告辰○○、癸○○、寅○、丁○○、甲○○、己○○、乙○○、巳○○共同
    取得；B 部分之面積為783.37平方公尺，分配由原告及被告
    丑○○共同取得。又分割共有物之訴，核其性質，兩造本可
    互換地位，原告提起訴訟於法雖屬有據，然被告之應訴乃依
    法律規定所不得不然，其所為之抗辯自為伸張或防衛權利所
    必要，故本件訴訟費用應由兩造依其應有部分之比例分擔，
    始為公允，爰諭知兩造訴訟費用負擔之比例如主文第2 項所
    示。
八、訴訟費用負擔之依據：民事訴訟法第80條之1。
中　　華　　民　　國　　94　　年　　10　　月　  5　 　日
                  臺灣宜蘭地方法院民事庭
                      法　官  林俊廷
正本與原本無異。
如不服本判決應於判決送達後20日內提出上訴狀（須附繕本）。
中　　華　　民　　國　　94　　年　　10　　月　　6 　　日
                      書記官　莊淑茹
